【裁判字號】    91,易,2454
【裁判日期】    920318
【裁判案由】    恐嚇取財
【裁判全文】
臺灣臺中地方法院刑事判決                        九十一年度易字第二四五四號
    公  訴  人  臺灣臺中地方法院檢察署檢察官
    被      告  乙○○
                丁○○
右列被告因恐嚇取財案件，經檢察官提起公訴（九十年度偵字第一七一○九號），本
院判決如左：
    主  文
乙○○、丁○○連續幫助意圖為自己不法之所有，以恐嚇使人將本人之物交付，各處
有期徒刑伍月，如易科罰金，均以參佰元折算壹日。扣案之乙○○世華銀行存摺壹本
、印章壹顆均沒收。
    事  實
一、丁○○得知綽號「阿志」之男子欲購買他人帳戶作為恐嚇取財之工具後，竟基於
    幫助之概括犯意，而詢問乙○○是否願意出賣，乙○○因缺錢花用，於丁○○告
    知「阿志」之需要與目的後，亦基於幫助之概括犯意，於民國九十年五月十五日
    ，由丁○○陪同前往世華聯合商業銀行股份有限公司臺中分行（下簡稱世華銀行
    ）開立帳戶，取得000000000000號存摺及提款卡，並於當日與丁○○一起持至台中市○○路「向日葵紅茶店」，連同印鑑章，一併交給「阿志」，
    以換取新台幣（下同）一千五百元之對價；「阿志」取得乙○○之存摺、提款卡
    、印鑑章後，即連續於九十年五月十八日寄出內載：「經過長期觀察統計，貴
    廠每月營業額超過七五○萬元以上，但長期漏開發票，蓄意逃漏營業稅及所得稅
    ，我若向稅捐及財稅追查中心檢舉，貴廠將遭受幾百萬元以上罰款及補稅‧‧‧
    ，我個人由於失業已久，盼望接信後惠予助借三萬元紓困，請於五月二十三日前
    撥匯世華銀行臺中分行活儲帳號：000000000000乙○○收，否則從
    二十四日開始提出檢舉，直到財稅調查單位執行為止，絕非虛言」諸字之信件予
    台中市○○區○○路七號六信食品廠負責人，該廠負責人丙○○收到該信後，甚
    感恐懼而報警，但未匯款至該帳戶內，致未得逞，九十年六月八日寄出內載：
    「三民區○○○路八八號後面增建部分，未領到建築物使用執照，擅自動工興建
    之違建，我若向市府建管課及違建處理隊檢舉，絕對非立刻拆除不可‧‧‧，由
    於個人長期失業又為病所困，盼望接此信後，惠予借助二萬元紓困，請於六月十
    三日前撥匯世華銀行臺中分行活儲帳號：000000000000乙○○收，
    不然的話，六月十四日起，開始提出檢舉，直到你們的違建遭拆為止，說到做到
    ，絕非虛言」諸字之信件予高雄市三民區○○○路八八號違建業主，該屋之所有
    人甲○○收到該信後，心中甚為害怕，恐其違建果遭檢舉而被拆除，乃於九十年
    六月十三日匯二萬元至乙○○之前揭帳戶內，九十年六月八日二十時三十分許
    ，以電話向車子遭竊之戊○○恫稱：「你失竊之車牌ＤＢ－３２７５號自小客車
    在我手上，如要找回車子需要匯款四萬元至世華銀行000000000000
    帳戶」，戊○○鑒於車價遠高於贖款，唯恐車子找不回來，損失更鉅，而心生畏
    懼，乃於討價還價後，於當日二十一時十八分，以自動櫃員機轉帳之方式，轉三
    萬元至乙○○之前揭帳戶中。嗣因「阿志」遺失乙○○所交付之提款卡及印鑑章
    ，而於九十年六月十五日將存摺交給丁○○，請丁○○協同乙○○再刻印章一顆
    ，於當日十四時許，至世華銀行提領前揭甲○○所匯入之二萬元時，為警當場查
    獲，並扣得乙○○所有之前揭存摺一本、印章一顆，及寫好尚未提領之取款條二
    紙。
二、案經台中市警察局第四分局報請台灣台中地方法院檢察署檢察官偵查起訴。
    理  由
一、訊據被告丁○○，固坦承介紹乙○○賣存摺予「阿志」，並陪同乙○○開戶、交
    付存摺等物予「阿志」，及帶乙○○至世華銀行提款時遭查獲之事實，惟辯稱：
    不知「阿志」購買存摺係要供恐嚇取財用；質之被告乙○○，亦坦認賣存摺等物
    予「阿志」之事實，但以當時「阿志」說購買存摺係要做生意用，伊不知所為係
    違法之事等語置辯。經查，右揭被害人丙○○、甲○○、戊○○接獲恐嚇信件及
    電話，並匯款入被告乙○○前揭銀行帳戶中之事實，業經渠三人分別在警詢中陳
    述明確，並有前揭恐嚇信二件、轉帳單一紙、被告乙○○前揭帳戶之出入明細一
    份附卷可稽，並有扣案之世華銀行存摺一本、印章一顆、取款條二紙足憑；又
    被告丁○○稱：「地下錢莊介紹我賣存摺，我賣給阿志才認識他，後來我有一個
    朋友遭人恐嚇取財，事後我碰到阿志，才知道是阿志幹的，阿志再問我有沒有人
    可以賣存摺，我去問乙○○，他說他有缺錢，願意賣，我才介紹」（參本院九十
    一年十一月十七日訊問筆錄）、「我之前賣存摺給阿志後，心理害怕，所以隔天
    就將存摺註銷，後來再碰面，他問有沒有人要賣存摺‧‧‧」（參本院九十二年
    二月十三日訊問筆錄），被告乙○○稱：「我到華信銀行、彰化銀行、第一銀
    行、世華銀行開戶後，將存摺全部賣給阿志」（參本院九十一年二月十三日訊問
    筆錄，此並有被告乙○○在該四家銀行開戶之資料在卷可佐）、「我到紅茶店交
    付存摺等物給阿志時，有看到阿志在寫一封信，是寫關於建築的事，可能是恐嚇
    信，丁○○問他那個做什麼，他說他是靠那個吃飯」（參本院九十二年三月十一
    日審判筆錄），足徵被告乙○○一共賣給「阿志」四個帳戶，且被告二人於交付
    存摺等物給阿志時，已經知道阿志在從事恐嚇取財之事，而按一般人須正常使用
    存摺、提款卡者，均係自己到金融行庫申請，以確保己身之財產，若捨此途而借
    用他人之存摺、提款卡者，依一般認知，必是隱身幕後之使用人欲利用人頭帳戶
    掩飾非法行為免於遭追查，此為眾所週知之事，被告二人均為專科畢業（參警詢
    筆錄記載）之知識程度，自無不知之理，今被告丁○○稱其之前賣存摺給阿志後
    ，心理感到害怕，而將存摺註銷，且「阿志」即使做正當生意需要，依常情亦無
    須購買四本存摺，被告二人即使為至愚之輩，亦不可能不知「阿志」購買本件存
    摺之目的，因認被告二人所辯，僅係卸責之詞，不足採信。本件事證明確，被告
    二人之犯行均堪認定。
二、按逃漏稅捐及擅蓋違建，雖人人均得向有關機關檢舉，惟「阿志」意圖為自己不
    之所有，挾他人違法之處予以恐嚇，以遂其取得他人財物之目的，其行為仍符合
    刑法恐嚇取財罪之構成要件。故核被告二人所為，均係犯刑法第三百四十六條第
    一項、第三十條第一項之幫助恐嚇取財既遂罪（被害人甲○○、戊○○部分）、
    第三百四十六條第一項、第三項、第三十條第一項之幫助恐嚇取財未遂罪（被害
    人丙○○部分），公訴人認被告二人與「阿志」有犯意聯絡及行為分擔，均為共
    同正犯，則有未洽（理由詳後述），起訴法條應予變更（參最高法院三十年上字
    第五七四號判例）；又被告二人既為幫助犯，故均依刑法第三十條第二項規定減
    輕其刑，且渠二人三次幫助犯行，均時間緊接、方法相同，觸犯構成要件相同之
    罪名，顯係基於概括犯意為之，均應依連續犯規定論以恐嚇取財既遂一罪，並加
    重其刑，以上先加後減之。爰審酌被告二人犯後飾詞卸責、不見悔意、因貪圖小
    利致社會治安受害甚鉅等一切情狀，分別量處如主文所示之刑，並均諭知易科罰
    金之折算標準。另扣案之世華銀行存摺一本、印章一顆，係被告乙○○所有供本
    犯行所用之物，依刑法第三十八條第一項第二款之規定，併予宣告沒收，本件雖
    尚扣得被告乙○○於九十年六月十五日到世華銀行提領存款時所寫之取款條二紙
    ，惟因該二紙取款條係世華銀行所有非被告二人所有，故非能併予宣告沒收，附
    此敘明。
三、公訴人依據被告乙○○九十年六月十六日之警詢筆錄載：「我和阿志、丁○○三
    人在台中市○○路向日葵紅茶見面時，丁○○叫我交出存摺、印章賣給阿志，當
    場阿志說要用這些帳戶向被害人恐嚇錢財，並且當場寫恐嚇信，交代我不准掛失
    這些帳戶，所以確定是阿志寫恐嚇信」、「九十年六月十五日是阿志叫丁○○告
    知我前往提領，並說要三千元作為酬勞，我確定丁○○有參與這些恐嚇、竊盜勒
    索金錢案件，丁○○從中向阿志收取我開設人頭戶每件三千元至三千五百元不等
    酬勞，我們均聽阿志指示，均是阿志負責籌畫做案，丁○○負責找人頭開戶，我
    負責當人頭戶」諸字，認被告二人與「阿志」有恐嚇取財之犯意聯絡及行為分擔
    ，均為共同正犯。惟被告乙○○在本院堅詞否認曾講過該些話語，而本院勘聽
    製作該筆錄時之錄音帶結果，除被告乙○○提出要去看病外，並無任何對話，此
    有該勘聽筆錄在卷可考，是依刑事訴訟法第一百條之一之規定，該警詢筆錄之證
    據能力已有疑問，被告丁○○自警詢初起迄本院審理時，均僅陳稱介紹被告乙○○賣存摺予「阿志」，並稱未參與「阿志」恐嚇取財之行為，此有各該筆錄在
    卷可證，本院於九十二年三月十一日當庭命被告二人書寫「阿志」寄給丙○○
    、甲○○之恐嚇信內之部分文字，渠二人之筆跡經與該二封恐嚇信之字跡比對結
    果，明顯不同，可見該二封恐嚇信非被告二人所寫，被告乙○○於九十年九月
    二十五日因另案被移送到臺灣臺中地方法院檢察署時，其在執勤檢察官訊問中雖
    稱：「他（指阿志）有說不准去掛失，且要用這些帳戶向人恐嚇要錢，且恐嚇信
    寫時，我有在場」（參偵卷第七一頁筆錄，起訴書並以此句話作為認定被告二人
    為共同正犯之理由），然因恐嚇信係「阿志」所寫所寄，於無證據可資證明被告
    二人與之有合意下，當非能僅因被告二人知道「阿志」所為，即遽認渠等為共同
    正犯，茲被告二人提供存摺之行為，僅在於幫助「阿志」恐嚇取財後，可自該帳
    戶內取得被害人之匯款，並非恐嚇取財之構成要件要素，是渠二人之行為僅能論
    以幫助犯。
據上論斷，應依刑事訴訟法第二百九十九條第一項前段、第三百條，刑法第五十六條
、第三百四十六條第一項、第三十條第一項、第二項、第四十一條第一項前段、第三
十八條第一項第二款，罰金罰鍰提高標準條例第一條前段、第二條，判決如主文。
中      華      民      國    九十二    年      三      月     十八     日
                                        法  官  李  秋  娟
右正本證明與原本無異。
如不服本判決，應於判決送達後十日內向本院提出上訴狀，上訴於臺灣高等法院臺中
分院( 須附繕本 )。
                                        書記官
中      華      民      國    九十二    年      三      月     十八     日
附錄論罪科刑法條
刑法第三百四十六條
意圖為自己或第三人不法之所有，以恐嚇使人將本人或第三人之物交付者，處六月以
上五年以下有期徒刑，得併科一千元以下罰金。
以前項方法得財產上不法之利益，或使第三人得之者，亦同
前二項之未遂犯罰之。


司法院資訊處製作；財團法人民間司法改革基金會備份。
